臺中高等行政法院判決　　　　　　　　　　　　　　　九十一年度訴更一字第五號
　　　　　　　　　　　　　　　.
　　原　　　告　甲○○
　　訴訟代理人　戊○○
　　　　　　　　王素玲 律師
　　被　　　告　財政部臺灣省中區國稅局
　　代　表　人　乙○○
　　訴訟代理人　己○○
右當事人間因綜合所得稅事件，原告不服財政部中華民國八十九年六月十三日台財訴
第0000000000號訴願決定，提起行政訴訟，本院判決後，經最高行政法院
廢棄發回，本院更為判決如左︰
　　主  文
訴願決定及原處分（復查決定）關於業務收入部分與複委託予宏揚工程顧問有限公司
部分均撤銷。
原告其餘之訴駁回。
訴訟費用由被告負擔二分之一，其餘由原告負擔。
　　事  實
一、事實概要：原告係敏洽結構技師事務所負責人，於民國（下同）八十三年度綜合
    所得稅結算申報，自行申報敏洽結構技師事務所業務收入為新台幣（下同）四、
    二八五、九六三元，必要費用及成本為四、一二七、九四九元，執行業務所得為
    一五八、○一四元，經被告核定綜合所得總額為五、四四九、七三五元，應補徵
    稅額為一、○一四、一四四元，原告不服，就所核定敏洽結構技師事務所之業務
    收入及複委託項目，申請復查，經決定駁回，原告不服向財政部提起訴願，亦遭
    決定駁回，乃提起本件行政訴訟，經本院判決後，原告不服，提起上訴，由最高
    行政法院廢棄發回。
二、兩造聲明：
  (一)原告聲明求為判決：訴願決定及原處分均撤銷。
  (二)被告聲明求為判決：駁回原告之訴。
三、兩造之陳述：
  (一)原告主張之理由：
    1.業務收入部分：按財政部八十四年二月十五日台財稅第八四一六０三九四一號
      函及九十一年二月廿一日財政部台財稅字第０九一０四五一０五一號令：執行
      業務者未依法辦理結算申報，或未依法設帳記載並存憑證，或未能提供證明所
      得額之帳簿文據者，稽徵機關得依下列標準計算其收入額。…技師：依查得資
      料核計。是依技師公會之代收酬金表為執行業務收入之核課依據，前提須「未
      依法辦理結算申報」或「未依法設帳記載並存憑證」或「未能提供證明所得額
      之帳簿文據」。然查，原告已依法辦理結算申報，並設帳記載保存憑證，且能
      提供所得額之帳簿文據，有卷附之帳簿之節錄資料及原告使用帳冊申請登記驗
      印報告單，甚至被告機關曾請原告提供有關之帳簿供其查核及卷附之契約書、
      發票、扣繳憑單等，均足證原告不符該要件，並無適用公會之酬金表，合先說
      明。被告係依台灣省結構工程技師公會代收酬金明細表所列金額，以其中原告
      按扣繳憑單申報取自委託人張文賢三筆收入計五○二、三三四元、取自周芸鋒
      申報收入九五、○○○元及取自委託人楊子福申報收入五五六、五八七元，分
      別少列五六六、七一五元，二七六、一二○元及三三二、四二六元，又未能提
      出退款之確切證明，乃依前述公會資料增列收入一、一七五、一六一元，核定
      原告執行業務收入五、四六一、二二四元，訴願機關亦認原告未能提示張文賢
      、周芸鋒及楊子福等退款之有關支票或匯票等具體事證供核，而駁回原告之訴
      願，維持原處分，然查：
      (1)就委託人張文賢部分：(一)蟠桃段：（已於八十二年度申報）被告認原告於八
        十三年度就該筆工程業務收入為八一、一六○元；然查，該筆在八十二年度
        已申報，且該年度已由公會代為扣繳百分之十稅金（當時公會尚溢繳），並
        經被告機關核認在案；有公會退款明細表、扣繳憑單、八十二年度綜合所得
        執行業務收支計算表可證，自不得於八十三年度重複核課。(二)頭份珊珠瑚段
        ：該筆工程由張文賢以三五六、七六九元委由原告承作，並由其依法代為扣
        繳委託費百分之十（即 35,677 元），年終時與下筆工程合併開立扣繳憑單
        五○二、三三四元（即 356,769 + 145,565 = 502,334）予原告，而原告亦
        開立同額三五六、七六九元之收據予張文賢，有卷附之契約書、扣繳憑單及
        收據可稽；又因該工程公會代收之酬金（即因須先繳入公會之金額）六二四
        、一二五元係張文賢先墊付，是公會將金額退還予原告時，原告與張文賢結
        算：以張文賢代墊公會之六二四、一二五元扣除本件工程委託之酬金，加上
        張文賢為被告代扣之稅金，剩三○三、○三三元（即624,125 - 356,769 +
        35,677 = 303,033）；原告將該金額匯予張文賢（見證二之二之匯款單），
        足證本件原告收入僅為三五六、七六九元。(三)竹南新生段：該工程由張文賢
        以一四五、五六五元委託原告承作，並由其依法代扣繳委託費百分之十（即
        14,557元）之稅金，於年終時合併上筆工程開立扣繳憑單五○二、三三四元
        予原告，而原告亦開立一四五、五六五元之收據予張文賢有卷附之契約書、
        扣繳憑單及收據可稽。因該筆工程公會代收之酬金為二六四、九七五元係由
        張文賢先墊付，是公會將金額退還原告時，原告與張文賢結算：以先墊付公
        會之二六四、九七五扣除本件工程委託之酬金，加上張文賢為原告代扣之稅
        金，再扣除張文賢應付予原告之雜費四、三一四元後，剩一二九、六五四元
        （即264,975 -145,565+14,557-4,313 =129,654）；原告即開立七信支票予
        張文賢，足證本件工程原告確實收入僅為一四五、五六五元。
      (2)就委託人周芸鋒部分：該筆工程由丙○○○○○將簽證之部分以九五、○○
        ○元委託原告簽證，並由周芸鋒代為扣繳委託費百分之十（即 9,500元）之
        稅金，年終並開立九五、○○○元之扣繳憑單予原告，而原告亦開立同額九
        五、○○○元之收據予周芸鋒有卷附之契約書、扣繳憑單及收據可稽。又因
        該筆工程公會代收之酬金為三三四、○○八元，其中二四○、○○○元由周
        芸鋒先為墊付，是公會將該金額退還原告時，原告與周芸鋒結算：以周芸鋒
        所墊付之二四○、○○○元扣除本件原告委託應得之酬金，加上周芸鋒為原
        告代扣之稅金後，剩一五四、五○○元（即240,000-95,000+9,500=154,500
        ）；原告簽立一五四、五○○元之支票退予周芸鋒，足證本件原告業務收入
        確僅為九五、○○○元。
      (3)就委託人楊子福部分：(一)烏日自立段：該工程係透過郭應桐介紹以四八五、
        二一二元向楊子福承攬，並由楊子福代為扣繳委託費百分之十即四八、五二
        一元之稅金，是原告嗣簽發七信支票交由郭應桐轉予楊子褔，有支票存根及
        帳戶明細可證，而楊子褔於年終合併下筆工程（即485,212+71,375=556,587
        ）開立扣繳憑單予原告，而原告開立同額四八五、二一二元之收據予楊子福
        有卷附之契約書、扣繳憑單、稅額繳款書及收據可稽。又該工程公會代收酬
        金八○○、一一二元之金額，由原告自己原來之款項與楊子褔給付之上開四
        八五、二一二元支付，是公會退款時原告無須退款予楊子褔（蓋楊子福只付
        其應付之委託費八○○、一一二元，並無多墊）。(二)潭子甘潭段：該筆工程
        亦由楊子福以七一、三七五元委託原告承作，並由楊子褔合併上筆工程金額
        （485, 212 +71,375=556,587）開立扣繳憑單予原告，而原告亦出具七一、
        三七五元之收據予楊子褔，因本件工程未向公會繳付代收酬金，是公會亦無
        退款之情形。由卷附之台灣省結構工程技師公會之退款明細表，並無該工程
        之退款可證，是本件工程原告確實僅收入七一、三七五元。
    2.複委託部分：
      (1)宏揚工程顧問有限公司（下稱宏揚公司）部分：１、被告剔除原告複委託予
        宏揚公司三峽民生段九二五、四二一元及中和市○○○段三四三、三○二元
        合計一、二六八、七二三元，二件工程之複委託費用，主要係以原告並無支
        付該公司複委託之具體事證。然查：上開二筆複委託之工程因位處台北，原
        告基於地緣關係複委託予宏揚公司，有雙方簽立之複委託合約書，及宏揚公
        司開立予原告之統一發票。又該二件工程係廖志雄及李昆實建築師委託原告
        承作，而原告再複委託宏揚公司，而因宏揚公司負責人丁○○先代墊付其二
        位建築師委託原告費用百分之十稅金（即委託原告三峽民生段一、三二二、
        ○三二元之百分之十為一三二、二○三元；及中和四十段五七二一七○元之
        百分之十為五七、二一七元，二者合計一八九、四二○元，而此屬原告工程
        所得應扣繳之稅金，應歸原告負擔。）是原告與丁○○結算：將上開二件複
        委託費用一、二六八、七二三元，加上丁○○墊付之一八九、四二○元稅金
        ，扣除原告為丁○○墊付之雜費七、八七一元，計一、四五○、二七二元，
        由被告開立一、四五○、二七二元之七信支票付予丁○○，並由丁○○兌現
        在案。是被告確實支付複委託費用一、二六八、七二三元予宏揚公司作為承
        作本件工程之複委託費用，是被告認原告並無支付複委託之事證，顯有違誤
        。
      (2)敏翔工程顧問股份有限公司（下稱敏翔公司）部分：敏翔公司並非虛設之公
        司，其雇用員工近十人，均支付薪資，依法辦理薪資扣繳，有薪資扣繳憑單
        及薪資所得扣繳稅款書可證，且該公司之員工除會計李美滿、清潔彭玉妹外
        ，餘者均為土木工程出身之背景，有原告所提卷附之畢業證書或在學成績單
        可稽，是敏翔公司確有設計、繪圖、測量等能力，亦確實承作複委託之工程
        ，否則該公司豈會無故雇請員工多人？況該公司在原告事務所成立前即已設
        立，原告更不可能為規避稅金而事先預先設立該公司，且原告事務所除本人
        外，並無其他繪圖、測量之專業人員，如不複委託予他人，如何獨立完成龐
        大工程？足證本件確有複委託之事實及支付複委託之費用，被告剔除複委託
        費用顯無理由。
  (二)被告答辯之理由：
    1.業務收入部分：
      (1)按「個人之綜合所得總額，以其全年左列各類所得合併計算之：第一類：：
        ：第二類：執行業務所得：凡執行業務者之業務或演技收入，減除業務所房
        租或折舊、業務上使用器材設備之折舊及修理費，或收取代價提供顧客使用
        之藥品、材料等之成本，業務上雇用人員之薪資、執行業務之旅費及其他必
        要費用後之餘額為所得額。執行業務者至少應設置日記帳一種，詳細記載其
        業務收支項目；帳簿使用前，並應送主管稽徵機關登記驗印。業務支出，應
        取得確實憑證。憑證及帳冊最少應保存五年。」為行為時所得稅法第十四條
        第一項第二類所明定。次按「執行業務者應於執行業務收入實現時列報記載
        。但委任人交付支票作為報酬者，得以該支票記載之發票日為實現日期，其
        經由公會代收轉付者得以公會轉付之日期為實現日期。」為執行業務所得查
        核辦法第十條所明定。
      (2)查本件原告為敏洽結構技師事務所負責人，八十三年度申報該事務所業務收
        入四、二八五、九六三元，被告機關初查依台灣省結構工程技師公會代收酬
        金明細表所列金額以其中原告按扣繳憑單申報取自委託人張文賢三筆收入計
        五○二、三三四元，取自委託人周芸鋒申報收入九五、○○○元及取自委託
        人楊子福申報收入五五六、五八七元，分別少列五六六、七一五元，二七六
        、一二○元及三三二、四二六元，又未能提出退款確切證明，乃依據前述台
        灣省結構工程技師公會資料增列收入一、一七五、二六一元，核定原告執行
        業務收入五、四六一、二二四元。（計算式：原申報數285,963＋增列數1,1
        75,261 = 5,461,224）。原告不服，主張業務所得部分張文賢、周芸鋒、楊
        子福等均有建築師出具之切結書及扣繳憑單可證明實際收入之所得云云。經
        被告機關復查結果，以其係依據台灣省結構工程技師公會八十三年度設計酬
        金退款明細表核定增列之業務收入，原告僅主張建築師已出具切結書及扣繳
        憑單可證明實際收入金額，惟復查時原告仍未能提供與退款有關之支票或匯
        款等證明文件以實其說，空言主張不足採信，乃駁回其復查之申請，訴願決
        定並持與被告機關相同論見予以駁回。
      (3)訴訟意旨略謂：就委託人張文賢被告機關查核認定原告少列五六六、七一五
        元部分，原告已分別於八十三年三月三十一日、同年七月九日、九月二十日
        以電匯及開立支票方式先後各退還三○三、○三三元，三九、六二○元及二
        九、六五四元予張文賢，故其實際取得收入應為五○二、三三四元；委託人
        周芸鋒少列二七六、一二○元部分，查原告受託辦理「嘉義縣水上鄉○○段
        南和小段」工程，確僅收取設計費九五、○○○元；委託人楊子福少列三三
        二、四二六元部分，查原告於該年度受託辦理「烏日自立段」工程，實際收
        入為五五六、五六七元，以上三筆收入原告係依委託人所開立之扣繳憑單及
        契約書據實申報，並無少列情事，亦有委託人之切結書可憑，惟被告機關竟
        僅憑台灣省結構工程技師公會代收轉付之酬金明細表逕為核定，而忽視原告
        所提之收入證據明細，草率認定，實有未洽等情。
      (4)查本件原告雖經提示與張文賢部分匯款及支票往來紀錄，惟總金額為四七二
        、三○七元，與系爭執行業務收入五六六、七一五元並不相符，尚難認定確
        係退款，且併同周芸鋒及楊子福部分，原告雖檢附建築師出具之切結書及扣
        繳憑單，惟仍未能提示與退款相符之有關支票或匯票等具體事證供核，以實
        其說，是被告機關否准認列，並無違誤。
      (5)原告主張其庭呈台灣省結構工程技師公會九十年一月十二日（九十）省結技
        (五)森字第五二四號影本及其附件「八十三年度設計酬金退款明細表」之金額
        與實際收入有所出入，被告機關依公會提供之業務酬金標準按九折計算原告
        之實際收入，然原告所收取之酬金實為標準之百分之八十一，此乃實際所得
        ，公會前述函影本亦能證明此一爭點云云。
      (6)經查台灣省結構技師公會計算繳公會之代收酬金額係以八一折入款，所謂八
        一折入款，依公會說明係以業主扣繳百分之十稅款後九成入款，原告既主張
        其所收取之酬金實為業務酬金標準之百分之八十一，是原告取得經公會代扣
        繳百分之十稅款後以九成入款之代收酬金，實際上即為其取自委託人之給付
        淨額，因被告機關課稅係以所得人取得之給付總額為計算基礎，故原告收取
        之給付淨額，經除以○‧九（扣繳率百分之十）後，即為其收入額。是本案
        原告取自委託人張文賢君三筆代收酬金額，即給付淨額七三、○四四元，六
        二四、一二五元及二六四、九七五元，除以○‧九，還原後其收入額分別為
        八一、一六○元，六九三、四七二元及二九四、四一七元，共計為一、○六
        九、○四九元，與原告自行申報之扣繳金額五○二、三三四元相較，差額五
        六六、七一五元（1,069,049 -502,334=566,715）；其取自委託人周芸鋒君
        代收酬金額，即給付淨額三三四、○○八元，除以○‧九，經還原後其收金
        額為三七一、一二○元，與原告申報扣繳金額九五、○○○元相較，差額二
        七六、一二○元（371,120-95,000=276,120）；至其取自委託人楊子福君代
        收酬金額，即給付淨額八○○、一一二元，除以○‧九，還原後其收入額為
        八八九、○一三元，與原告申報扣繳金額五五六、五八七元相較，差額三三
        二、四二六元（889,013-556,587 =332,426）。綜上，原告申報數分別少列
        五六六、七一五元，二七六、一二○元及三三二、四二六元，合計一、一七
        五、二六一元，又迄未能提出退款確切證明，是被告機關依據前述台灣省結
        構技師公會資料增列其收入一、一七五、二六一元，並無不合。
    2.複委託費部分：
      (1)按「複委託費：一、執行業務者以受委託業務之全部或一部，委託其他執行
        業務者經辦或委託專營提供勞務之營利事業辦理，而未付之複委託費，准予
        認定。」為執行業務所得查核辦法第三十二條第一項所明定。
      (2)本件原告申報事務所複委託費二、五八三、六五六元，被告機關初查以：
        敏翔公司部分：查有八十三年四月十三日二一四、○六一元，五月二十二
          日二四二、六○六元，六月二日四九四、四八一元，七月八日四二、八二
          五元，八月三日五一、六九七元，八月十二日一一八、二六四元，八月十
          六日二○、一六○元，九月十七日八七、三三九元，合計一、二七一、四
          三三元係委託敏翔公司之複委託費，而該公司負責人為原告，敏翔公司與
          原告執業之敏洽結構技師事務所，其地址只上、下樓之分，又原告提示其
          台中市第七信用合作社文心分社支票存款往來簿，但未能證明該支票存款
          往來簿中各項支出係支付何筆複委託費之詳細內容，經核對結果剔除未能
          提出支付事實證明部分計一、○九四、○四一元。
        宏揚公司部分：查八十三年十一月七日九二五、四二一元，十一月十二日
          三四三、三○二元合計一、二六八、七二三元係委託宏揚公司之複委託費
          ，所提示之台中市第七信用合作社文心分社支票存款往來簿中並未有支出
          該公司之紀錄，且每筆複委託費皆為申報收入的百分之六十、百分之七十
          以上，乃剔除其未能提出支付事實證明者。原告不服，復查主張複委託費
          支出部分，敏洽結構技師事務所及敏翔公司負責人雖均為原告，但敏翔公
          司於八十一年即已成立，並無敏洽結構技師事務所設立後才成立，對於複
          委託費用支出均有簽訂複委託費契約書及統一發票可證明，至於宏揚公司
          均有複委託費契約書及開立統一發票可證明複委託費用之支出云云。申經
          被告機關復查決定以原告雖提示與敏翔公司及宏揚公司簽訂之複委託費契
          約書及扣繳憑單供核，惟其提供之台中市第七信用合作社文心分社存款簿
          ，核與該敏洽結構事務所支付之複委託費情形不符，綜上核對結果，該事
          務所既無支付複委託費之具體證明文件，空言主張，不足採信，遂駁回其
          復查之申請，訴願決定並持與被告機關相同論見予以駁回。
      (3)訴訟意旨略謂：敏翔公司與原告執業之敏洽結構技師事務所，雖其負責人同
        一人，然二者係截然不同之法律個體，各具有不同之權利義務，不得僅以負
        責人同一地址，只上、下樓之分，即否定其為法律主體之權利義務存在，且
        原告執業之敏洽結構技師事務所委託敏翔公司所支出之複委託費其支出費用
        額、明細、委託建築師及工程地點均有具體證明文件；另就複委託宏揚公司
        之複委託費部分，依雙方之工程合約計算，原告應支付共計一、二六八、七
        二三元之複委託費，另加計代為扣繳之稅額一八九、四二○元並扣除代墊之
        郵資雜項支出等計七、八七一元，共計支付其一、四五○、二七二元有支票
        為證等情。
      (4)查本件原告雖提示與敏翔工程顧問股份有限公司及宏揚公司簽訂之複委託費
        契約書及扣繳憑單供核，惟其提供之華信銀行台中分行定存存款簿，核與敏
        洽結構事務所支付之複委託費情形不符，該事務所既無支付複委託費之具體
        證明文件，是被告機關否准認列，並無不合。基上論結：原處分及所為復查
        、訴願決定並無違誤，請准如訴之聲明判決。
　　理  由
一、關於業務收入部分：
  (一)本件原告為敏洽結構技師事務所負責人，八十三年度申報該事務所業務收入四、
    二八五、九六三元，經被告初查依台灣省結構工程技師公會代收酬金明細表所列
    金額以其中原告按扣繳憑單申報取自委託人張文賢三筆收入計五○二、三三四元
    ，取自委託人周芸鋒申報收入九五、○○○元及取自委託人楊子福申報收入五五
    六、五八七元，分別少列五六六、七一五元，二七六、一二○元及三三二、四二
    六元，原告對此未能提出退款確切證明，乃依據前述台灣省結構工程技師公會資
    料增列收入一、一七五、二六一元，核定原告執行業務收入五、四六一、二二四
    元。（即原申報數285,963＋增列數1,175,261=5,461,224）。原告不服，主張業
    務所得部分張文賢、周芸鋒、楊子福等均有建築師出具之複委託契約書及扣繳憑
    單可證明實際收入之所得等語。經查此部分原告之業務收入究以原告申報即分別
    向張文賢、周芸鋒、楊子福三位建築師收取之五○二、三三四元，九五、○○○
    元及五五六、五八七元為準，抑或以台灣省結構技師公會代收酬金明細表上所列
    金額一、○六九、○四九元，三七一、一二○元及八八九、○一三元為準？為兩
    造爭執之所在。按租稅之課徵應依「實質課稅原則」及所得稅法所採「收付實現
    」制，均表示應按實際收費金額負擔納稅義務，始符「量能課稅」、「租稅公平
    正義」之精神。本件原告為敏洽事務所負責人，八十三年度申報該事務所業務收
    入四、二八五、九六三元，其中原告按扣繳憑單申報取具委託人張文賢收入計五
    ○二、三三四元，取具委託人周芸鋒收入為九五、○○○元，取具委託人楊子福
    收入計五五六、五八七元。而原告上開業務收入業已提出業務收入之帳簿憑證，
    及原告與張文賢、周芸鋒、楊子福就系爭工程之合約書及扣繳憑單，證明原告就
    該三位建築師之收入分別為五○二、三三四元，九五、○○○元及五五六、五八
    七元。
    (1)就委託人張文賢部分：
      頭份珊珠瑚段：該筆工程由張文賢以三五六、七六九元委由原告承作，並由
        其依法代為扣繳委託費百分之十（即 35,677元 ），年終時與下筆工程合併
        開立扣繳憑單五○二、三三四元（即 356,769 + 145,565 = 502,334）予原
        告，而原告亦開立同額三五六、七六九元之收據予張文賢，有卷附之契約書
        、扣繳憑單及收據可稽。又因該工程公會代收之酬金（即因須先繳入公會之
        金額）六二四、一二五元係張文賢先墊付，是公會將金額退還予原告時，原
        告與張文賢結算：以張文賢代墊公會之六二四、一二五元扣除本件工程委託
        之酬金，加上張文賢為被告代扣之稅金，剩三○三、○三三元（即624,125-
        356,769 +35,677 =303,033）；原告將該金額匯予張文賢，此有匯款單一紙
        附卷可稽，足證本件原告收入僅為三五六、七六九元。
      竹南新生段：該工程由張文賢以一四五、五六五元委託原告承作，並由其依
        法代扣繳委託費百分之十（即14,557元）之稅金，於年終時合併上筆工程開
        立扣繳憑單五○二、三三四元予原告，而原告亦開立一四五、五六五元之收
        據予張文賢有卷附之契約書、扣繳憑單及收據可稽。因該筆工程公會代收之
        酬金為二六四、九七五元係由張文賢先墊付，是公會將金額退還原告時，原
        告與張文賢結算：以先墊付公會之二六四、九七五元扣除本件工程委託之酬
        金，加上張文賢為原告代扣之稅金，再扣除張文賢應付予原告之雜費四、三
        一四元後，剩一二九、六五四元（即 264,975 -145,565 +14,557 -4,313 =
        129,654 ）；原告即開立七信支票予張文賢，亦有支票影本附卷可稽，足證
        本件工程原告確實收入僅為一四五、五六五元。
    (2)就委託人周芸鋒部分：該筆工程由丙○○○○○將簽證之部分以九五、○○○
      元委託原告簽證，並由周芸鋒代為扣繳委託費百分之十（即 9,500元）之稅金
      ，年終並開立九五、○○○元之扣繳憑單予原告，而原告亦開立同額九五、○
      ○○元之收據予周芸鋒有卷附之契約書、扣繳憑單及收據可稽。又因該筆工程
      公會代收之酬金為三三四、○○八元，其中二四○、○○○元由周芸鋒先為墊
      付，是公會將該金額退還原告時，原告與周芸鋒結算：以周芸鋒所墊付之二四
      ○、○○○元扣除本件原告委託應得之酬金，加上周芸鋒為原告代扣之稅金後
      ，剩一五四、五○○元（即240,000-95,000+9,500=154,500）；原告簽立一五
      四、五○○元之支票退予周芸鋒，此有該支票影本附卷可稽，足證本件原告業
      務收入確僅為九五、○○○元。
    (3)就委託人楊子福部分：
      烏日自立段：該工程係透過郭應桐介紹以四八五、二一二元向楊子福承攬，
        並由楊子福代為扣繳委託費百分之十即四八、五二一元之稅金，是原告嗣簽
        發七信支票交由郭應桐轉予楊子褔，有支票存根及帳戶明細可證，而楊子褔
        於年終合併下筆工程（即485,212+71,375=556,587）開立扣繳憑單予原告，
        而原告開立同額四八五、二一二元之收據予楊子福有卷附之契約書、扣繳憑
        單、稅額繳款書及收據可稽。又該工程公會代收酬金八○○、一一二元之金
        額，由原告自己原來之款項與楊子褔給付之上開四八五、二一二元支付，是
        公會退款時原告無須退款予楊子褔（蓋楊子福只付其應付之委託費八○○、
        一一二元，並無多墊）。
      潭子甘潭段：該筆工程亦由楊子福以七一、三七五元委託原告承作，並由楊
        子褔合併上筆工程金額（485,212+71,375=556,587）開立扣繳憑單予原告，
        而原告亦出具七一、三七五元之收據予楊子褔，因本件工程未向公會繳付代
        收酬金，是公會亦無退款之情形。由卷附之台灣省結構工程技師公會之退款
        明細表，並無該工程之退款可證，是本件工程原告確實僅收入七一、三七五
        元。
  (二)況張文賢、周芸鋒八十三年度均係依其所出具之複委託契約書上所載金額向稅捐
    機關申報作為費用以資抵扣，並經稅捐機關核定無誤，此有被告提出之八十三年
    綜合所得稅執行業務收支計算表及各類所得資料申報書附卷可稽，而楊子福於八
    十三年綜合所得稅執行業務收支計算表及各類所得資料申報書中雖申報複委託費
    用為六一八、二○七元，惟此部分係二張扣繳憑單之數額（即除出具給原告外，
    另外還有一張），且總數並未超過台灣省結構技師公會代收酬金明細表上所列金
    額八八九、○一三元，足證楊子褔付予原告之複委託費並非八八九、○一三元。
    又原告向張文賢、周芸鋒、楊子福三位建築師收取之複委託費分別為五○二、三
    三四元，九五、○○○元及五五六、五八七元，亦經證人張文賢、周芸鋒、楊子
    福到庭證述屬實。足證原告分別向張文賢、周芸鋒、楊子福三位建築師收取之複
    委託費分別為五○二、三三四元，九五、○○○元及五五六、五八七元，而非以
    台灣省結構技師公會代收酬金明細表上所列金額一、○六九、○四九元，三七一
    、一二○元及八八九、○一三元。則原告依該收入據以申報業務收入，自無不合
    。被告逕依台灣省結構工程技師公會代收酬金明細表所列金額調高原告八十三年
    度之業務收入，據以核定原告八十三年度執行業務收入為五、四六一、二二四元
    ，核有違誤，訴願決定未予詳查，予以維持，亦有未合。原告起訴請求撤銷被告
    業務收入之核定，為有理由，本院自應將此部分之原處分（復查決定）及訴願決
    定均撤銷，應由被告另為適法之處分。另原告聲請證人郭應桐，除因原告未提供
    住址可供通知外，且此業務收入部分已臻明確，亦無訊問該證人之必要，併此敘
    明。
二、關於複委託費部分：
  (一)宏揚公司部分：
    本件被告剔除原告複委託予宏揚公司三峽民生段九二五、四二一元及中和市○○
    ○段三四三、三○二元，二件工程之複委託費用合計一、二六八、七二三元，主
    要係以原告並無支付該公司複委託之具體事證為論斷。然查：上開二筆複委託之
    工程因位處台北，原告基於地緣關係複委託予宏揚公司，有雙方簽立之複委託合
    約書，及宏揚公司開立予原告之統一發票附卷可稽。又該二件工程係廖志雄及李
    昆實建築師委託原告承作，而原告再複委託宏揚公司，而因宏揚公司負責人丁○
    ○先代墊付其二位建築師委託原告費用百分之十稅金（即委託原告三峽民生段一
    、三二二、○三二元之百分之十為一三二、二○三元；及中和四十段五七二、一
    七○元之百分之十為五七、二一七元，二者合計一八九、四二○元，而此屬原告
    工程所得應扣繳之稅金，應歸原告負擔。）是原告與丁○○結算時將上開二件複
    委託費用一、二六八、七二三元，加上丁○○墊付之一八九、四二○元稅金，扣
    除原告為丁○○墊付之雜費七、八七一元，計一、四五○、二七二元，由原告開
    立一、四五○、二七二元之七信支票付予丁○○，並由丁○○兌現在案，亦有支
    票及支票存根附卷可稽，此等事實亦經證人丁○○到庭證述在案。是被告確有支
    付複委託費用一、二六八、七二三元予宏揚公司作為承作本件工程之複委託費用
    ，被告認原告並無支付複委託之事證，自不足採。從而，本件被告就此部分未予
    核認，即有違誤，訴願決定未予詳查，予以維持，亦有未合。原告起訴請求撤銷
    ，為有理由，本院自應將此部分之原處分（復查決定）及訴願決定均撤銷，應由
    被告另為適法之處分。
  (二)敏翔公司部分：
    1.按「複委託費：一、執行業務者以受委託業務之全部或一部，委託其他執行業
      務者經辦或委託專營提供勞務之營利事業辦理，而支付之複委託費，准予認定
      。」為執行業務所得查核辦法第三十二條第一項所明定。
    2.本件原告申報事務所複委託費二、五八三、六五六元，其中有八十三年四月十
      三日二一四、○六一元，五月二十二日二四二、六○六元，六月二日四九四、
      四八一元，七月八日四二、八二五元，八月三日五一、六九七元，八月十二日
      一一八、二六四元，八月十六日二○、一六○元，九月十七日八七、三三九元
      ，合計一、二七一、四三三元係委託敏翔公司之複委託費。而該公司負責人為
      原告，敏翔公司與原告執業之敏洽結構技師事務所，其地址只上、下樓之分，
      又原告所述八十三年四月十三日支付二一四、○六一元部分，其中一六三、三
      四三元係於八十三年三月三十一日自台中市第七信用合作社文心分社第九八○
      八○號帳戶匯出，另現金五○、七五三元係同日自該帳戶所領之三○三、○六
      八元中支出（見本院八十九年度訴字第一一三號卷第十四頁）。惟原告於八十
      三年三月三十一日所領之三○三、○六八元係全部用為退還張文賢之用（匯三
      ○三、○三三元加手續費三五元，合計三○三、○六八元），已如前述，則原
      告又指稱自所領之三○三、○六八元中取出五○、七五三元用作支付複委託費
      用，顯屬不實。又八十三年七月八日四二、八二五元，八月三日五一、六九七
      元，八月十二日一一八、二六四元，合計二一二、七八六元，原告指稱係於八
      十三年九月二十六日由中國信託商業銀行第四四四四八號帳戶轉帳二一○、○
      ○○元，其餘付現金（見上開本院卷第十七頁）。惟此部分之複委託費既分別
      於八十三年七月八日、八月三日及八月十二日支出複委託費，核與轉帳之時間
      不符。另九月十七日八七、三三九元部分，原告指稱係簽發台中市第七信用合
      作社第SJ0000000號支票，面額六七、九四六元支付，其餘為現金（見
      上開本院卷第十九頁）。惟上開支票係由李美滿所領取，並非由敏翔公司所領
      取，有該支票影本附於上開本院卷可稽（見上開本院卷第九五頁）。而其餘部
      分亦均有日期不相符之現象，是原告提出其台中市第七信用合作社文心分社支
      票存款往來簿等資料，均未能證明該資料各項支出係支付何筆複委託費之詳細
      內容。原告於初查雖提出與敏翔公司簽訂之複委託費契約書及扣繳憑單供核，
      惟其提供之台中市第七信用合作社文心分社支票存款往來簿等資料，核與敏洽
      結構事務所支付之複委託費情形不符，則該事務所既無支付複委託費之具體證
      明文件，經被告核對後剔除未能提出支付事實證明部分計一、○九四、○四一
      元，被告否准認列，揆之上開規定並無違誤，訴願決定予以維持，亦無不合，
      原告此部分起訴意旨，非有理由，應予駁回。
三、據上論結，本件原告之訴為一部有理由，一部無理由，依行政訴訟法第一百九十
    五條第一項、第一百零四條，民事訴訟法第七十九條但書，判決如主文。
中　　　華　　　民　　　國　　九十一　　年　　 十二 　　月　　　三　　　日
                 臺 中 高 等 行 政 法 院 第 二 庭
                                審 判 長 法      官　沈  水  元
                                         法      官　王  德  麟
                                         法      官　林  秋  華
右正本證明與原本無異。
如不服本判決，應於判決送達後二十日內向本院提出上訴書狀，其未表明上訴理由者
，應於提起上訴後二十日內向本院提出上訴理由書（須依對造人數附具繕本）；如於
本判決宣示或公告後送達前提起上訴者，應於判決送達後二十日內補提上訴理由書（
須附繕本）。未表明上訴理由者，逕以裁定駁回。
提起上訴應預繳送達用雙掛號郵票拾份（每份三十四元)。
中　　　華　　　民　　　國　　九十一　　年　　 十二 　　月　　　三　　　日
                                         法院書記官  杜  秀  君
